臺灣高等法院刑事判決　　　九十一年度上更(一)字第八七０號
　　上　訴　人　臺灣桃園地方法院檢察署檢察官
　　被　　　告　丙○○
　　　　　　　　甲○○
　　右二人共同
　　選任辯護人　孫志堅律師
上列上訴人因被告偽造文書等案件，不服臺灣桃園地方法院87年
度易字第3459號，中華民國88年12月6日第一審判決（起訴案號
：臺灣桃園地方法院檢察署87年度偵字第16439號），上訴後經
最高法院撤銷發回更審，本院判決如下：
    主  文
原判決關於丙○○、甲○○行使偽造私文書部分均撤銷。
丙○○、甲○○共同以明知為侵害著作權之物，意圖營利而交付
之方法侵害他人之著作權為常業，丙○○處有期徒刑壹年；甲○○處有期徒刑壹年捌月。
附表甲、附表壹之二、壹之三、壹之四編號一、二、三、四、五
，附表貳之三、附表參之二編號一、四、五、六、七、八、九仿
冒商標之部分、編號三所示之物均沒收。
    事  實
一、甲○○係設於臺北縣三重市○○街二三二號「奇威企業社」
    遊樂器專賣店之負責人，並在其父乙○○（另案審理）於台
    北縣永和市○○路一一五號所經營之「小叮噹電視遊樂器店
    」負責管理收取該店之營業款，其與乙○○及其父所僱請之
    丙○○、王家悅（另案審理）四人，均明知：「PS」、「Pl
    ayStation」及「SEGA」、「SEGA SATURN」（起訴書漏繕「
    SEGA SATURN」商標），及附表壹之一所示之商標圖樣，係
    日商新力電腦娛樂股份有限公司（下稱新力公司）、日商蘇
    妮股份有限公司（下稱蘇妮公司）、日商西雅公司企業股份
    有限公司（下稱西雅公司）任天堂株式會社（下稱任天堂會
    社），分別向經濟部中央標準局（現改制為智慧財產局）為
    商標註冊登記，所享有之商標專用權，指定使用於電腦程式
    光碟等商品，現均仍在專用期間（蘇妮公司於八十四年三月
    將「Play Station」商標專用權移轉登記於新力公司），均
    係相關大眾所共知之商標，未經上開公司等商標專用權人之
    同意或授權，不得於同一商品或類似商品，使用相同或近似
    之商標圖樣，或販賣仿冒上開商標之商品；又明知附表壹之
    二所示之電腦程式著作，分別係新力公司、西雅圖公司、日
    商思奎爾股份有限公司（下稱思奎爾公司）、日商可樂美股
    份有限公司（下稱可樂美公司）、日商卡波光股份有限公司
    （下稱卡波光公司）所享有著作財產權之電腦程式著作，另
    附表壹之一所示之電腦程式著作，係任天堂會社所享有著作
    權之電腦程式著作，附表壹之三所示之電腦程式著作，係美
    商藝電股份有限公司（下稱藝電公司）所享有著作財產權之
    電腦程式著作，未經上開各公司之同意或授權，不得意圖營
    利而販賣，交付侵害上開著作權之重製物予不特定之人。其
    等亦均明知不詳姓明之成年男子綽號「小武」之人及綽號「
    大雄」之人，所分別兜售之遊戲光碟、遊戲卡匣，均係分別
    仿冒上開「PS」、「PlayStation」、「SEGA 」、「SEGA
    SATURN」及任天堂會社登記之商標圖樣，並分別侵害上開公
    司著作權之盜版遊戲光碟、遊戲卡匣，且知該盜版之遊戲光
    碟，透過電視遊戲器之執行，在電視畫面或遊戲器螢幕上，
    均會顯現上開「PS」、「PlayStation」、「SEGA」等商標
    ，盜版之遊戲卡匣之外包裝上，及透過電視遊戲器之執行，
    在電視畫面或遊戲器螢幕上，均會顯現上開任天堂會社所登
    記之商標圖樣，又該盜版遊戲光碟、遊戲卡匣透過電視遊戲
    器之執行，在電視畫面或遊戲器螢幕上，均會顯現「PRODUC
    ED BY OR UNDER LICENSE FROM SEGAENTERP RISES,LTD.」
    及「LICENSE BY SONY COMPUTERENTERTAINMEN T INC.」等
    文字，虛偽表示該等光碟係新力公司、西雅公司所生產用意
    之證明，而盜版遊戲卡匣之外包裝、說明書亦均虛偽表示係
    該會社之產品或授權等內容，甲○○等四人竟共同基於販賣
    仿冒商標商品、行使偽造私文書之概括犯意，及意圖營利而
    交付侵害著作權之物為常業之犯意，自八十六年九月間起至
    八十七年十一月二日止，在永和市○○路一一五號「小叮噹
    電視遊樂器店」內，由丙○○以每片遊戲光碟新台幣（下同
    ）三十二元之代價販入，交由在該址二、三樓之王家悅負責
    分裝及包裝，嗣再交由在一樓之丙○○，以每片五十元至一
    百元出售交付予不特定之人，甲○○則於每月固定時間前來
    查看帳簿，並收取販售盜版遊戲光碟所獲利之現金；而甲○○則自八十七年十一月間起至八十九年五月二十二日止，在
    三重市○○街二三二號「奇威企業社」遊樂器專賣店內，以
    遊戲光碟每片三十五元、遊戲卡匣每個二百元至五百元不等
    之價格購入，再以遊戲光碟每片四十元、遊戲卡匣每個三百
    元至七百元不等之價格出售交付予不特定之人，以此方式牟
    利，並行使偽以上開各公司名義製作之準私文書，足以生損
    害於各該公司，其等並均以此賴以為生。先後經警於：(一)八
    十七年十一月二日晚間九時許，在永和市○○路一一五號「
    小叮噹電視遊樂器店」查獲，並扣得如附表甲所示之盜版遊
    戲光碟十二萬七千一百四十一片、送貨單十六張、遊戲光碟
    目錄二箱、遊戲機二台、包裝光碟盒封面紙二十四箱（色情
    光碟妨害風化部分，業經原審判決無罪確定）；(二)於八十九
    年三月二十七日十七時五十分許，在三重市○○街二三二號
    「奇威企業社」查獲，並扣得如附表壹之四（含壹之一、壹
    之二、壹之三）所示之盜版遊戲光碟、遊戲卡匣、遊戲光碟
    目錄、遊戲光碟封面紙、進貨單等物（色情光碟七片妨害風
    化部分罪嫌不足未據起訴）；(三)於八十九年五月十七日十八
    時許，又在「奇威企業社」店內查獲，並扣得如附表貳之三
    （含貳之二）所示等物；(四)於八十九年五月二十二日十六時
    三十分許分別在「奇威企業社」及三重市○○街二五巷四弄
    二號三樓甲○○住處查獲，並扣得如附表參之二所示之物（
    美商華納公司等公司電影光碟一百片違反著作權法部分，罪
    嫌不足，未經起訴）。
二、案經新力公司、西雅公司訴由內政部警政署航空警察局移送
    臺灣桃園地方法院檢察署檢察官偵查起訴，暨關於裁判上一
    罪部分（臺灣版橋地方法院檢察署八十九年度偵字第七六三
    五、八一○九、八一一○、八一一一、八一一二、八一一三
    、九○七七、一四五九○、一二一○一、一八六五九、一八
    六六○、一八六六一、一八六六二號，臺灣版橋地方法院八
    十九年度訴字第二一九四號）。
    理  由
一、訊據被告丙○○固不否認於前揭時間，於永和市○○路一一
    五號「小叮噹電視遊樂器店」販賣盜版遊戲光碟經警查獲之
    情；被告甲○○亦不否認於前揭時間在三重市○○街二三二
    號「奇威企業社」遊樂器專賣店販賣盜版遊戲光碟、遊戲卡
    匣之情，但被告甲○○矢口否認有參與經營「小叮噹電視遊
    樂器店」販賣盜版遊戲光碟之犯行，辯稱：被查獲時正在經
    營大型娛樂台，沒有時間再經營另一家店，伊僅去小叮噹店
    收零錢回來三重這邊給客人換，小叮噹店是伊父親開的，伊
    根本不知該店之進貨來源，而「奇威企業社」僅第一次被查
    獲時有在販賣，第二、三次被查獲時均已無在賣，且人在國
    外，並已張貼頂讓云云；被告丙○○則辯稱：伊只負責一樓
    部分，未負責二、三樓之分裝、包裝工作，扣案之物大部分
    是樓上的云云。然查：
甲、永和市○○路一一五號小叮噹電視遊樂器店部分
  (一)被告甲○○如何與其父乙○○共同在台北縣永和市○○路一
    一五號經營「小叮噹電視遊樂器店」，並僱用丙○○在店內
    擔任店員，負責銷售一般及仿冒光碟業務，復僱用王家悅在
    該店二、三樓擔任仿冒光碟之分裝員，負責收受乙○○、甲○○二人向「飛鴻」等仿冒光碟製造商所販入之仿冒光碟，
    及分裝、包裝等工作，被告甲○○負責管理等情，業據被告
    丙○○供承：「我負責看店，及店裡點貨、補貨、買賣光碟
    及遊樂器的一些週邊設備，老闆是乙○○；平日很少到店裡
    來，都是他兒子甲○○（誤載為吳奇威）到店裡來打點事物
    居多」、「我平常只負責一樓店面營業工作，二、三樓平常
    都鎖著，．．．晚上的時候二、三樓出入的人就比較多（都
    是由一樓左後方的一個側門出入）也曾二、三次碰到有人搬
    貨出入，所以二、三樓是老闆做為倉庫、堆貨及發貨的地方
    。」、「平常王家悅就住在三樓，他也是受僱的，平常負責
    盜版光碟片分裝及包裝工作」、「每買進一片盜版光碟片單
    價都是三十二元台幣，賣出每片由一百元到五十元不等，我
    只負責店面部分，新貨都會有人送到店裡，送貨的人並不固
    定…」、「都是盜版的ＳＡＧＡＳＡＴＵＲＮ及ＳＯＮＹＰ
    ＬＡＹＳＴＡＴＩＯＮ遊戲光碟片」、「本店老闆是乙○○
    ，但他平常較少到店裡來，平常都是由他兒子甲○○在負責
    管理」、「平常都是甲○○到店裡查看收支情形，我都是跟
    他報告詳細收支，通常我都是從營收的款項裡扣下我的薪水
    ，並留下柒、捌仟元做為補貨的款項剩下的就全數交給老闆
    」、「小叮噹的職員。老闆是乙○○，但他兒子甲○○每個
    月都來看結帳。」、「有人來推銷，我買進三十二元，依照
    行情賣五十元至一百元，甲○○跟乙○○知道我在賣，錢歸
    店裡」等情（見八十七年度偵字第一六四三九號卷第十一頁
    反面至第十三頁反面、第二００頁反面、第二０一頁），核
    與同案共同被告王家悅亦陳稱：「警方今在小叮噹電視遊樂
    器店一、二、三樓共查獲仿冒日本ＳＯＮＹ公司及ＳＡＧＡ
    公司生產之遊戲光碟片及色情光碟片等，店內還有丙○○在
    場。」、「我在該處從事將盜版光碟包裝及分裝工作。」、
    「這些盜版光碟片不是我或吳先生所生產複製的，這些盜版
    光碟片是要賣給其他客戶的」、「（盜版光碟）都是不特定
    人拿來的，我不認識，價格大概都在三十元至三十五元間，
    我只注意數量是否符合。包裝及分裝後，我只負責將貨存放
    在三樓倉庫，吳先生會自己取貨給客人」、「這些（查扣之
    ）送貨單都是我在台北縣永和市○○路一一五號小叮噹遊樂
    器店二、三樓工作時，有時有人送盜版光碟片來時，吳先生
    不在我代替簽收的，上面都有我簽名。」、「乙○○負責叫
    貨，我包裝、整理後，會有業務員負責整批拿出去推銷，應
    該樓下賣的盜版光碟片也是樓上拿下去的，．．．賣給消費
    者約六、七十元，我前案被查獲後，就待這裡工作了。」等
    情節相符（見同上偵查卷第十五頁反面至第十七頁反面、第
    二０二頁及反面、第二三二頁反面）。
  (二)再參以被告甲○○亦承稱：「（小叮噹電視遊樂器店）不是
    我出面承租，是我爸爸（指乙○○）租的。」、「（小叮噹
    電視遊樂器店販售）有遊樂器的週邊設備、模型與光碟片」
    、「有販售盜版遊戲光碟」、「我幾乎每次店裡收錢都有看
    到王家悅在店內一樓玩遊戲光碟機」等語（見同上偵查卷第
    二十一頁及反面），顯見被告甲○○知悉該「小叮噹電視遊
    樂器店」確有販賣盜版遊戲光碟片之情。則被告甲○○既明
    知「小叮噹電視遊樂器店」有販售盜版遊戲光碟片，仍負責
    至該店收取帳款並管理該店，業如前述，顯見其係與父乙○○係共同經營該店，至為灼然。其所辯不知情，僅係在其父
    赴大陸期間偶至該店收取零錢云云，顯不足採。又其另辯稱
    至小叮噹電視遊樂器店收取零錢之目的，係在供其於台北縣
    三重市開設之電動玩具店之客人換用云云，然其固有台北縣
    三重市經營電動玩具店，其苟確經營電動玩具店需零錢使用
    ，自可就就近至三重市附近之金融機構兌換硬幣使用，斷無
    等至每個月辛苦遠自三重市至台北縣永和市○○路之「小叮
    噹電視遊樂器店」收取零錢後再供電動玩具店使用之理，所
    辯顯悖常情，殊難採信；況被告甲○○在三重市○○街二三
    二號所經營之「奇威企業社」，亦在經營販賣盜版由遊戲光
    碟，經其供承在卷（如後述），益見其確有與其父共同經營
    管理小叮噹電視遊樂器店之販賣盜版遊戲光碟之情。至被告
    丙○○嗣後翻異前供，改謂「小叮噹電視遊樂器店」並非由
    被告甲○○負責管理云云，要係事後迴護被告甲○○之詞，
    亦不足採。
  (三)又上揭事實，亦據告訴代理人翁雅欣律師指訴綦詳，並經查
    獲本案之警員岳瀛宗、莊英壽供証在卷，且有如附表甲所示
    等物扣案可證。而「ＰＳ」、「Play Station」等商標專用
    權，係被害人新力公司向中標局申請商標註冊登記，享有商
    標專用權之商標，其中「ＰＳ」商標專用權係指定使用於電
    腦、錄有電腦程式之卡帶、磁碟、光碟及卡匣之用，專用期
    間自八十五年三月十六日起至九十五年三月十五日止；「
    Play Station」商標專用權則係指定使用於電腦、錄有電腦
    程式之磁碟、磁卡、磁帶及光碟之用，專用期間自八十四年
    三月一日起至九十四年二月二十八日止。另「SEGA」、「
    SEGA SATURN」商標專用權，則係被害人西雅公司向中標局
    申請商標註冊登記，享有商標專用權之商標，其中「SEGA」
    商標專用權，係指定使用於計算機微電腦、家用微電腦、公
    司用微電腦、硬體、軟體、電腦用磁帶及磁碟及其他應屬本
    類之一切商品，經展延使用期限自八十六年一月十六日起至
    九十三年六月三十日止；另「SEGA SATURN」商標專用權則
    指定使用於電腦、唯讀記憶體、隨機存取記憶體、磁帶、磁
    片、磁碟、光碟，專用期間自八十四年三月一日起至九十三
    年三月三十一日止，有卷附之中華民國商標註冊證四份在卷
    可稽。又本案扣案之仿冒遊戲光碟片，經電視遊樂器執行後
    ，在電視畫面上即出現「ＰＳ」、「Play Station」、「
    SEGA」、「SEGA SATURN」等商標圖樣，並出現「PRODUCEDB
    Y OR UNDER LICENSE FROM SEGA ENTERPRISES,LTD.」及「
    LICENSE BY SONY COMPUTER ENTERTAINMENT INC.」等文字
    ，亦有被害人新力公司、西雅公司分別列印前開螢幕畫面四
    紙附卷可憑（見上開偵查卷第五十四頁、第五十五頁、第一
    二四頁、第一二五頁），顯見前開扣案之十二萬七千一百四
    十一片遊戲光碟片，分別係仿冒被害人新力公司及西雅公司
    之享有商標專用權之遊戲光碟洵屬明確。
  (四)綜上所述，足徵被告甲○○、丙○○均有上開販賣盜版光碟
    之事證明確。
乙、三重市○○街二三二號「奇威企業社」部分
  (一)上揭事實，業據告訴代理人吳婷婷律師、郭加君律師、廖國
    昌律師、陳文銓指述綦詳，且被告甲○○亦供承有販賣盜版
    光碟及查扣之盜版光碟等物均為其所有之情，並有如附表壹
    之四、貳之三、參之二等物扣案可證，及查獲現場照片附卷
    可稽。再參以卷附查獲現場照片所示，第二次、第三次被查
    獲時該店尚有公開陳列之情，且於第二次被查獲時，尚有被
    告委託之友人即證人柯加男幫忙看店販賣，業據證人柯加男
    於警詢及偵查中證述明確，茍被告第一次被查獲後已無販賣
    盜版光碟之情，焉須繼續公開陳列盜版光碟，及委託友人到
    場幫忙看店？是被告所辯第二、三次被查獲時均已無在賣云
    云，要係避重就輕之詞不足採信。
  (二)又「PS」、「PlayStation」及「SEGA」、「SEGA SATURN」
    及附表壹之一所示之商標圖樣，係新力公司、西雅公司及任
    天堂會社分別向經濟部中央標準局（現改制為智慧財產局）
    為商標註冊登記，所享有之商標專用權，指定使用於電腦程
    式光碟等商品，現均仍在專用期間，有各該商標註冊證在卷
    可據，而扣案之盜版遊戲光碟，透過遊戲機播放，畫面有上
    開各商標圖樣，或從包裝外觀即可見上開註冊商標之情，亦
    經原審勘驗明確，有各該勘驗筆錄附卷可資憑對（分見原審
    卷一第一三五頁以下、第一三八頁以下、第一四七頁以下、
    第一五四頁以下），及盜版遊戲光碟之照片附卷可稽。再仿
    冒新力公司、西雅公司之盜版光碟，其畫面亦分別會出現
    LICENSE BY SONY COMPUTER ENTERTAINMENT INC.」、「
    PRODUCED BY OR UNDER LICENSE FROM SEGAENTERPRISES,LT
    D.」等文字，亦有勘驗之照片附卷可據。
  (三)附表貳之一所示之任天堂會社享有之電腦程式著作權，有該
    公司所提出之內政部著作權執照影本在卷可憑；而附表壹之
    二、壹之三、貳之二、參之一所示之各電腦程式著作權，分
    別為新力公司、卡波光公司、思奎爾公司、可樂美公司、美
    商藝電公司所享有，且均係台灣地區與日本同日首次發行，
    有各該公司提出之著作權發行資料、發票、進貨單、出貨單
    、進口報單等資料在卷可稽，而美商藝電公司部分，亦有該
    公司提出之著作權登錄資料附卷可佐。
  (四)按外國人之著作，於中華民國管轄區域外首次發行後三十日
    內在中華民國管轄區域內發行，如該外國人之本國，對中華
    民國人之著作，在相同之情形下，亦予保護且經查證屬實者
    ，得享有著作權，著作權法第四條第一款定有明文。中美著
    作權保護協定係於八十二年四月二十二日立法院議決通過，
    同年七月十六日簽署生效，依著作權法第四條但書規定，中
    美著作權保護協定即具內國法之效力，法院自應依法適用。
    又依據一九九三年七月十六日之中美著作權協定第一條第四
    項規定：「以下各款對象，倘符合本段乙款以下之規定者，
    於本協定雙方領域內，亦視為『受保護人』：甲、上述第（
    三）項甲款所稱之人或法人。乙、上述第（三）項甲款所稱
    之人或法人，擁有大多數股份或其他專有利益或直接、間接
    控制無論位於何處之法人。第四項所規定之人或組織，在締
    約雙方領域內，於下開兩款條件下，經由有關各造簽訂任何
    書面協議取得文學或藝術著作之專有權利者，應被認為係『
    受保護人』：甲、該專有權利係該著作於任一方領域參加之
    多邊著作權公約會員國內首次發行後一年內經由有關各造簽
    署協議取得者。乙、該著作須已可在任一方領域內對公眾流
    通。」。再按北美事務協調委員會與美國在台協會著作權保
    護協定（下稱中美著作權保護協定）第一條第（三）項乙款
    、第三條第三項之規定，著作於美國首次發行得依我國著作
    權法加以保護，且著作於他國首次發行後三十日內，於美國
    發行者，視為在美國首次發行。又該協定第三條第二項就「
    已發行之著作」係指獲著作人同意，依著作之性質，發行之
    版本數量需已滿足公眾合理需求。是上開美商藝電公司所享
    有之電腦程式著作權受侵害，依上開說明，自應受我國著作
    權法之保護。
  (五)在我國於九十一年一月一日我國正式加入「世界貿易組織」
    （ＷＴＯ）前，日本與我國雖就著作權之保護未訂立條約或
    協定，惟日本著作權法第六條第二款，與我國著作權法第四
    條第一款類似之規定，亦即我國人之著作在日本最初發行或
    自發行之日起三十日內在日本發行者，亦受該國著作權法之
    保護，是以日本人之著作首次在我國發行者，依著作權法第
    四條第一款之規定，為被保護之對象。而上開日商公司之遊
    戲光碟片電惱程式著作是否符合上開規定，應受我國著作權
    保護，如下所述：
  (1)依著作權法第三條第一項第十二款之規定，係指權利人散布
    能滿足公眾合理需要之重製物；而所謂「散布」，依同法同
    條項第十一款之規定，則指不問有償或無償將著作之原件或
    重製物提供公眾交易或流通之謂。不惟如是，著作權法第四
    條第一款前段所謂「外國人之著作於中華民國管轄區域內首
    次發行」得享有著作權之規定，重在發行之事實，故如合於
    首次發行，使不特定之多數人得共見共聞，知有新著作物之
    發表即克當之。故如著作人於自行或委託他人重製後，另交
    由總經銷公司輾轉批售於零售店，約定某日統一推出陳列販
    售，並經提出將重製物出售於總經銷公司與經銷公司出售於
    零售商之發票，以及宣傳海報、媒體廣告、報導等資料，則
    著作人主張系爭著作首次在中華民國管轄區域內發行，即非
    無據，最高行政法院著有八十三年判字第一三七四號判決足
    資參照。至於如何達到著作權法之「發行」所要求：「散布
    能滿足公眾合理需要之重製物」，則應考量當時之市場規模
    、市場狀態、著作種類、該產品之生命週期、市場佔有率、
    銷售狀態或其他足以影響市場運作之相關因素等，於個案中
    依具體情況加以衡量而定，並不單以進口數量作為唯一標準
    （參照最高法院九十二年度台上字第二○九五號刑事判決）
  (2)查日本商新力公司係依日本國法律有效設立之公司，為世界
    知名之電視遊戲器材製造暨電腦遊戲軟體設計廠商，主要從
    事PlayStation、PlayStation 2系統電視遊樂器主機，並自
    行或授權其他遊戲軟體設計公司，開發可適用於上開各該系
    統主機之遊戲軟體。告訴人在軟體開發完成後，基於公司整
    體行銷、管理目的之考量，則分別由告訴人於美洲、歐洲、
    亞洲等地區成立之子公司，視當地市場之規模及需求，將遊
    戲軟體重製物提供公眾交易或流通。於包含台灣在內之亞洲
    地區或國家，以上發行著作重製物之工作，係由子公司香港
    商．新力電腦娛樂有限公司Sony Computer EntertainmentH
    ONG KONG LTD.（下稱香港新力公司）負責，代告訴人於台
    灣等亞洲地區發行著作重製物，此觀由PlayStation台灣官
    方網站（網址http://www.sceh.com.tw）及國內統籌網域名
    稱註冊及IP位址發放之財團法人台灣網路資訊中心設置之
    Whois資料庫中可查知，惟實際之營運則由香港新力公司為
    之，可見告訴人與香港新力公司二者間之關係實甚密切，並
    由告訴人所提發行資料及告訴人出具經公認證之聲明書，香
    港商．新力電腦娛樂有限公司SONY COMPUTERENTERTAINMENT
    HONG KONG LTD.係告訴人之子公司，與任意「第三人」尚屬
    有間。又香港新力公司係告訴人之子公司已如前述，而香港
    新力公司基於發行台灣市場之需求，則委由我國之英特全股
    份有限公司（簡稱英特全公司）依其自身之通路將這些遊戲
    軟體散布流通，可見英特全公司係在告訴人委託之下，輸入
    系爭遊戲軟體著作之重製物，並據以在台發行，尚非「國內
    進口商自行由國外第三人處買入真品在國內販賣」可比。
  (3)系爭電視遊樂器遊戲軟體之光碟係我國英特全公司經香港新
    力公司自日本裝載直接出貨予英特全公司，此由告訴人所提
    英特全公司進、出貨單與期初期末存量明細表可知，系爭電
    視遊樂器遊戲軟體之重製物，經英特全公司自日本進口後，
    即以有償之方式，批售予零售店，提供公眾交易、流通。按
    告訴人就系爭享有著作權之電視遊樂器遊戲軟體光碟海關進
    口報單，雖有我國英特全公司向「香港新力公司」買進之記
    載，惟由進口報單所載起運口岸及代碼等資料可知，系爭著
    作之重製物確係自告訴人所在地之日本國直接輸入我國，而
    非銷至香港之物，上開資料非僅無由據以認定係爭電視遊樂
    器遊戲軟體光碟僅在香港發行，反足證系爭著作之重製物係
    事實上由告訴人在台透過英特全公司散布。又告訴人所附發
    行資料內之廣告所記載「中日文同步發售」之文字，因該雜
    誌為台灣雜誌，且系爭光碟確實銷往台灣，當得資為有在我
    國發行之積極證明的論據。自符合著作權法所定之「發行」
    要件，本件核與著作權法第三條第一項第十一款之「散布」
    相符，可以認定。
  (4)上開日商公司遊戲光碟等電腦程式遊戲軟體著作，均係在臺
    灣地區與日本同日首次發行，有告訴人公司之著作權證明及
    首次發行資料，含台灣地區總代理商英特全股份有限公司定
    貨單影本、空運載貨單影本、進口報單影本、進貨單影本、
    出貨單影本、統一發票影本、期初期末存量明細表影本、存
    貨異動明細表影本在卷足憑。
    綜上所述，上開系爭電視遊樂器遊戲軟體之著作權人即告訴
    人，確有委託他人在台灣散布能滿足公眾合理需求之重製物
    ，核已符合著作權法第三條第一項第十二款對發行之定義，
    依同法第四條之規定，上開日商公司對各該遊戲光碟電腦程
    式著作自享有著作權，應受我國著作權法之保護至明。
二、按商標之使用係指為行銷之目的，將商標用於商品或其包裝
    、容器、標帖、說明書、價目表或其他類似物件上，而持有
    、陳列或散布，此為商標法第六條第一項所明定，故於同一
    商品或類似商品，若附加相同或近似於他人註冊商標之圖樣
    於商品或其包裝、容器、說明書、價目表或其他類似物件上
    ，應即受他人商標專用權效力所拘束，而透過電磁作用，如
    以遊樂器、光碟機、電腦主機之操作為媒介，始於電視或電
    腦螢幕前出現商標圖樣者，其標示型態足資一般商品購買人
    認識其表彰商品之來源者，解釋上應認屬於商標法第六條第
    一項所稱之其他類似物件之範疇。扣案之盜版遊戲光碟，經
    原審勘驗新力公司「PlayStation」系統、西雅公司「SEGA
    SATURN」系統遊戲光碟結果，「PlayStation」系統部分：
    均會出現告訴人新力公司「PS設計圖」之商標圖樣及「Lice
    nsed by Sony Computer Entertainment Inc.」授權文句，
    故可知上述圖樣及授權文句係儲放於遊戲光碟內部。而「SE
    GA」系統均會出現「SEGA」商標字樣及「PRODUCEDBY or
    UNDER LICENSE FROM SEGA ENTERPRISES, LTD.」授權文句
    ，可知上述圖樣及授權文句亦係儲放於遊戲光碟內部。足見
    上開商標圖樣或授權文字，均係由扣案之仿冒遊戲光碟片所
    產生，而非來自電視遊戲器主機，其確實存放於遊戲光碟內
    部，於遊戲主機上執行時即會出現。可見上開仿冒盜版遊戲
    光碟片，雖須藉由遊樂器、光碟機、電腦主機之操作，始於
    電視或電腦螢幕出現上開商標，然仿冒之遊戲光碟片內已燒
    錄儲存有該等商標，透過電視遊樂器主機執行程式，於電視
    螢幕上仍可出現該等商標圖樣，其標示型態足使一般商品購
    買人認識其所表彰之來源，解釋上應屬商標法第六條第一項
    所稱其他類似物件之範疇，亦是商標之使用方法之一種，洵
    可認定。又告訴人新力公司之「PS設計圖」、西雅公司之「
    SEGA」商標圖樣等商標，係屬世界知名之品牌，該商標非但
    經我國前經濟部中央標準局註冊登記，受我國商標法之保護
    ，且係業界及消費者等相關大眾所共知之商標。本件被告販
    賣之仿冒遊戲光碟片違反商標專用權方式，一為光碟片之外
    觀及封面，另一為儲放於遊戲光碟內部，已如前述，告訴人
    等之「PS設計圖」、「SEGA」等商標圖樣均為消費者所熟識
    ，復因西雅公司與新力公司所生產之遊戲光碟具有專屬性，
    僅得於西雅公司或新力公司各自所生產之電視遊樂器上始能
    執行，即西雅公司所生產之遊戲光碟不能於新力公司所生產
    之電視遊樂器上執行。反之，新力公司所生產之遊戲光碟僅
    能於新力公司生產之電視遊樂器上執行，而不能於西雅公司
    生產之電視遊樂器上執行，則被告與消費者交易時，對仿冒
    遊戲光碟內所仿冒之商標難謂無認識，否則電視遊樂器將無
    法正確執行仿冒之遊戲光碟，該等商標已為消費者所熟識，
    足以表彰該商品一定品質或商譽之保證，仿冒之遊戲光碟片
    已與該等商標結為一體，被告販賣扣案盜版遊戲光碟實已侵
    害告訴人等之商標專用權至明。再購買者於購買時明知係仿
    冒品，被告仍構成意圖欺騙他人之犯罪要件：按（修正前）
    商標法第六十三條所定刑罰，僅須行為人明知所販賣者為意
    圖欺騙他人而於同一商品使用相同於他人註冊商標之商品為
    已足，並不以使消費者產生混淆、誤認或陷於錯誤為成立要
    件。且擅自仿冒他人註冊商標之商品，本身即足以產生混淆
    ，此在仿冒之初即已特定，是扣案之仿冒光碟究在何場所、
    以何種包裝、價格販售，或消費者是否知悉其為仿冒品，均
    與是否成立商標法第六十三條之罪無關（參照最高法院著有
    九十二年度台上字第二九一二號判決），且商標之作用，乃
    在表彰商標專用權人所生產、製造、加工、檢選、批售或經
    紀之商品，使一般消費者認識該商標之商品，並可藉此辨明
    商品之來源與信譽。故如所販售之商標圖樣非原廠所製作，
    而係出於他人之仿冒者，若仿冒之商品，足以使一般消費者
    產生混同或誤認時，雖然交易相對人因該仿冒商品之價格低
    廉而不致產生混淆，惟對於其餘購買該商標產品之廣大消費
    者及商標專用權人而言，仍會因行為人之販賣行為而產生被
    欺騙之感覺，是行為人販賣仿冒商品，縱購買之相對人於購
    買時明知係仿冒商品，仍屬有欺騙他人之意圖，是被告明知
    而販賣相同商標圖樣之仿冒商品，自與修正前商標法第六十
    三條販賣仿冒商標商品罪之構成要件相當。據上所述，被告
    侵害商標權之事證明確，犯行可以認定。
三、又上開仿冒新力公司、西雅公司商標之盜版遊戲光碟，透過
    電視遊樂器執行結果，畫面分別會出現「Licensed by So
    nyComputer Entertainment Inc.」授權文句（中譯：經新
    力電腦娛樂股份有限公司授權製造），及「PRODUSED BYOR
    UNDER LICENSE FROM SEGA ENTERPRISE S LTD.」授權文句
    （中譯：經世雅娛樂股份有限公司授權製造），足以對外表
    示該等光碟產品別係新力公司或西雅公司所生產之一定用意
    證明文字，是該等字樣當屬刑法第二百二十條第二項之「準
    文書」，而該等「準文書」為不詳姓明之成年人未經上開著
    作權人同意或授權所製作，當屬偽造準私文書，被告販賣該
    等仿冒之遊戲光碟片，其既明知有上開內容，縱光碟片外觀
    無法目視該內容，但消費者必然會透過電視遊樂器之執行於
    電視螢幕顯示，是當被告交付仿冒遊戲光碟予客戶時，即應
    認其交付之行為，係行使上開偽造準私文書之行為，亦可認
    定。
四、按刑法上所謂常業犯，指反覆以同種類行為為目的之社會活
    動之職業性犯罪而言，至於犯罪所得之多寡，是否恃此犯罪
    為唯一之謀生職業，則非所問，縱令兼有其他職業，仍無礙
    於該常業犯罪之成立（參照最高法院八十五年度台上字第五
    一○號判例意旨）。查被告甲○○負責經營管理兩家電視遊
    樂器店，販賣盜版遊戲光碟、卡匣，期間長達二年餘之久，
    先後多次被警查獲，所查扣之盜版遊戲光碟、卡匣數量龐大
    ，復有目錄供客戶挑選，顯係專以販賣盜版遊戲光碟、卡匣
    為業；而被告丙○○亦自承為了生活才販賣盜版遊戲光碟等
    語（見本院更(一)審卷第二六頁、二七頁），足見被告二人有
    反覆以侵害著作權為目的之社會活動行為，其等係以販賣盜
    版仿冒遊戲光碟牟利維生，均應論以常業犯。綜上所述，被
    告二人以犯意圖營利販賣侵害他人著作權之物為常業之事證
    明確，犯行可以認定。
五、核被告二人所為，係犯九十二年七月九日修正前之著作權法
    第九十四條、第九十三條第三款、第八十七條第二款以明知
    為侵害著作權之物，意圖營利而交付之方法侵害他人之著作
    權為常業罪。查被告行為後，著作權法業於九十二年七月九
    日修正公布，並於同年七月十一日生效，其中關於本件被告
    犯行部分，已修正改依該法第九十四條第一項、第九十一條
    之一第一項、第三項「以意圖營利而以移轉所有權之方法散
    布光碟著作重製物而侵害他人之著作財產權為常業罪」處罰
    ，其法定刑為「一年以上七年以下有期徒刑，得併科新臺幣
    三十萬元以上三百萬元以下罰金」，較諸修正前法定刑「一
    年以上七年以下有期徒刑，得併科新臺幣四十五萬元以下罰
    金」為重，比較新舊法之結果，以舊法有利於被告，依刑法
    第二條第一項但書規定，應適用修正前之舊法論處。又被告
    行為後，商標法亦於九十二年五月二十八日修正公布，並於
    九十二年十一月二十八日開始施行，原商標法第六十三條，
    經修正為商標法第八十二條；其法條文字雖略有修正，細繹
    其修正前後條文之規定，其構成要件及刑度俱無不同，應依
    刑法第二條第一項前段規定，適用裁判時即修正後之商標法
    。核被告所為，另犯裁判時即修正後商標法第八十二條之明
    知為侵害他人商標專用權之物而販賣罪，及另犯刑法第二百
    十六條、第二百二十條、第二百十條之行使偽造準私文書罪
    。被告二人間，及與乙○○、王家悅四人間，均有犯意聯絡
    及行為分擔，均應論以共同正犯。又被告先後多次販賣仿冒
    商標商品及行使偽造私文書之犯行，時間緊接，各所犯之犯
    罪構成要件相同之罪名，顯均係基於概括之犯意反覆為之，
    為連續犯，應依刑法第五十六條之規定以一罪論。又被告係
    以一販賣行為，同時觸犯上開三罪，及其販賣仿冒商標商品
    罪與行使偽造私文書二罪，同時侵害告訴人新力公司、思奎
    爾公司等多家公司之法益（侵害著作權犯行部分為常業犯，
    本身無一行為侵害數法益之想像競合問題），均為想像競合
    犯，應依刑法第五十五條規定，從較重之以明知為侵害著作
    權之物，意圖營利而交付之方法侵害他人之著作權為常業罪
    處斷。被告意圖散布而持有侵害著作權物之低度行為，應為
    意圖營利而交付侵害著作權物之高度行為所吸收，不另論罪
    。關於被告於臺北縣三重市○○街二三二號「奇威企業社」
    所為之販賣盜版光碟之犯行部分，公訴人雖未及起訴（該部
    分及前述之後繫屬之案件），然與起訴之部分既有裁判上一
    罪或常業犯之實質上一罪關係，為起訴效力所及，本院自得
    一併審究。又公訴人起訴書雖未敘及被告行使偽造私文書犯
    行，惟該部分與起訴部分有想像競合犯之裁判上一罪關係，
    自為起訴效力所及，本院自得一併審究。
六、至公訴人認被告二人所為，另違反公平交易法第第二十條第
    一款，應依同法第三十五條之刑論處，惟按公平交易法業於
    八十八年二月三日修正公布施行，違反該法第二十條第一項
    第一款規定「以相關事業或消費者普遍認知之他人姓名、商
    號或公司名稱、商標、商品容器、包裝、外觀或其他顯示他
    人商品之表徵，為相同或類似之使用，致與他人混淆，或販
    賣、運送、輸出或輸入使用該項表徵之商品」，依同法第三
    十五條第一項規定應先由中央主管機關依第四十一條規定限
    期命其停止、改正其行為或採取必要之改正措施，而逾期未
    停止、改正其行為或採取必要更正措施，或停止後再為相同
    或類似違反行為者，處行為人三年以下有期徒刑、拘役、或
    科或併科新台幣一億元以下罰金。是修正後之公平交易法就
    違反第二十條規定之行為，既已加入行政權預警指施，僅對
    於未遵從中央主管機關命令，限期停止或改正之行為人，始
    施以刑罰處罰，則不啻宣示未經行政預警而單純違反舊法第
    二十條規定之行為不予處罰，是依刑法第二條第一項前段規
    定，自應適用修正後之公平交易法為本件論罪之依據，而本
    案既未先由中央主管機關依第四十一條規定限期命其停止、
    改正其行為或採取必要之改正措施，被告二人縱有違反公平
    交易法第二十條第一項第一款規定以相關事業或消費者普遍
    認知之他人姓名、商號或公司名稱、商標、商品容器、包裝
    、外觀或其他顯示他人商品之表徵，為相同或類似之使用，
    致與他人混淆，或販賣、運送、輸出或輸入使用該項表徵之
    商品情形，仍不得依修正後之該法處罰，惟因公訴意旨認被
    告甲○○、丙○○此部分所為，與已起訴論罪部分有裁判上
    一罪關係，爰不另為無罪之諭知。
七、原審對被告丙○○予以論罪科刑，及對被告甲○○諭知無罪
    之判決，固非無見，惟查：(一)被告行為後，商標法業於九十
    二年五月二十八日修正公布，並於九十二年十一月二十八日
    開始施行，原商標法第六十三條，經修正為商標法第八十二
    條，又著作權法亦於九十二年七月九日修正公布，於同年月
    十一日生效，該法第九十四條之法定刑已修正提高，原審未
    及比較修正前後之適用，尚有未合；(二)被告於臺北縣三重市
    ○○街二三二號「奇威企業社」所為之販賣盜版光碟之犯行
    部分，原審未及審酌論處，亦有未合；(三)被告丙○○係與甲○○、乙○○、王家悅間均有共犯關係，原審僅認被告與王
    家悅、乙○○間為共犯，同有未合；(四)又被告丙○○等計遭
    警查獲仿冒光碟片達十二萬七千一百四十一片之鉅，嚴重損
    害被害人之智慧財產權，原審仍予以諭知緩刑，顯屬輕縱，
    量刑不當；(五)原審就被告甲○○行使偽造私文書部分未予詳
    為勾稽，即遽為被告甲○○無罪之諭知，亦有違誤。是檢察
    官上訴意旨指摘原判決不當，為有理由，自應由本院將原判
    決關於被告二人行使偽造私文書部分予以撤銷改判。爰審酌
    被告二人貪圖不法利益，販賣盜版仿冒遊戲光碟、卡匣，侵
    害他人之著作權、商標權，嚴重破壞我國國際形象，並參酌
    被告經營之規模、查扣之盜版光碟數量龐大，危害情節重大
    ，被告二人尚能坦承部分犯行，被告丙○○係受僱人，非基
    於主導地位，被告甲○○係基於主導地位，犯後未能與被害
    人達成民事和解，及其它一切情狀，分別量處被告丙○○有
    期徒刑一年，量處被告甲○○有期徒刑一年十月，以示懲儆
    。
八、扣案(一)如附表甲所示之仿冒之遊戲光碟十二萬七千一百四十
    一片，應依修正後商標法第八十三條規定宣告沒收，送貨單
    十六張、遊戲光碟目錄二箱、遊戲機二台、包裝光碟盒封面
    紙二十四箱，係共同被告甲○○、乙○○所有供犯罪所用之
    物，均應依刑法第三十八條第一項第二款規定沒收；(二)附表
    壹之四編號一、二所示之盜版遊戲光碟、卡匣，均應依修正
    後商標法第八十三條規定宣告沒收，附表壹之二、三所示之
    盜版遊戲光碟，附表壹之四編號三、四、五所示之物均係被
    告甲○○所有供犯罪所用之物，均應依刑法第三十八條第一
    項第二款規定沒收；(三)附表貳之三編號一、二所示之盜版遊
    戲光碟、卡匣，均應依修正後商標法第八十三條規定宣告沒
    收；編號三所示之遊戲光碟目錄係被告甲○○所有供犯罪所
    用之物，均應依刑法第三十八條第一項第二款規定沒收；(四)
    附表參之二編號一所示之遊戲光碟八十六片、編號四所示遊
    戲光碟三十八片、編號五所示之遊戲光碟九十片、編號六所
    示有仿冒商標之遊戲光碟二十六片、編號七所示之遊戲光碟
    十八片、編號八所示有仿冒商標之遊戲光碟三十二片、編號
    九所示有仿冒商標之遊戲光碟一千五百五十片，均應依修正
    後商標法第八十三條規定宣告沒收，編號三所示之帳冊四本
    ，其餘之扣案物品，核與被告所犯無涉，自無庸宣告沒收。
據上論斷，應依刑事訴訟法第三百六十九條第一項前段、第三百
六十四條、第二百九十九條第一項前段，商標法第八十二條、八
十三條，九十二年七月九日修正前著作權法第九十四條、第九十
三條第三款、第八十七條第二款，刑法第二條第一項前段、但書
、第十一條前段、第五十六條、第二百十六條、第二百十條、第
二百二十條第二項、第五十五條前段、第三十八條第一項第二款
，判決如主文。
本案經檢察官劉永清到庭執行職務。
中　　華　　民　　國　　93　　年　　1 　　月　　20　　日
　　　　　　　　　刑事第二十庭  審判長法　官  陳晴教
                                      法  官  鄧振球
                                      法  官  李春地
以上正本證明與原本無異。
如不服本判決，應於收受送達後十日內向本院提出上訴書狀，其
未敘述上訴之理由者並得於提起上訴後十日內向本院補提理由書
（均須按他造當事人之人數附繕本）。
                                      書記官  柳秋月
中　　華　　民　　國　　94　　年　　6 　　月　　27　　日
附錄：本案論罪科刑法條全文
刑法第210條(偽造變造私文書罪)
偽造、變造私文書，足以生損害於公眾或他人者，處五年以下有
期徒刑。
刑法第216條  (行使偽造變造或登載不實之文書罪)
行使第二百十條至第二百十五條之文書者，依偽造、變造文書或
登載不實事項或使登載不實事項之規定處斷。
商標法第82條
明知為前條商品而販賣、意圖販賣而陳列、輸出或輸入者，處一
年以下有期徒刑、拘役或科或併科新臺幣五萬元以下罰金。
92年7月29日修正前著作權法第94條
以犯第九十一條、第九十二條或第九十三條之罪為常業者，處一
年以上七年以下有期徒刑，得併科新台幣四十五萬元以下罰金。
附表甲
     ┌──┬────────┬────────┐
     │編號│名            稱│數            量│
     ├──┼────────┼────────┤
     │ 一 │SEGA盜版遊戲光碟│    31935片     │
     ├──┼────────┼────────┤
     │ 二 │PS盜版遊戲光碟  │    95805片     │
     ├──┼────────┼────────┤
     │ 三 │送貨單          │     16張       │
     ├──┼────────┼────────┤
     │ 四 │光碟目錄        │      2箱       │
     ├──┼────────┼────────┤
     │ 五 │遊戲機          │      2台       │
     ├──┼────────┼────────┤
     │ 六 │包裝封面紙      │     24箱       │
     └──┴────────┴────────┘
